【裁判字號】    95,勞上易,15
【裁判日期】    950830
【裁判案由】    給付退休金
【裁判全文】
臺灣高等法院高雄分院民事判決        95年度勞上易字第15號
上  訴  人  戊○○
                        之2
上  訴  人  丙○○
上  訴  人  癸○○
上  訴  人  甲○○
上  訴  人  壬○○
上  訴  人  辛○○
上  訴  人  丁○○
上  訴  人  乙○○
上  訴  人  庚○○
共      同
訴訟代理人  劉思龍律師
被上訴人    中國石油股份有限公司
法定代理人  己○○
訴訟代理人  黃錫耀律師
            周中臣律師
上列當事人間請求給付退休金事件，上訴人對於民國95年5月30
日臺灣高雄地方法院95年度勞訴字第17號第一審判決提起上訴，
本院於95年8 月16 日言詞辯論終結，判決如下：
    主  文
原判決關於駁回上訴人後開第二項之訴，及除確定部分外之訴訟
費用之裁判均廢棄。
被上訴人應分別給付上訴人如附表一所示之金額，及各自附表一
所示利息起算日起至清償日止，按週年利率百分之五計算之利息
。
第一審（除確定部分外）、二審訴訟費用由被上訴人負擔。
      事實及理由
一、上訴人主張：上訴人各於如附表二「任職日期」欄所示日期
    受僱於被上訴人，工作型態採早、中、晚三班輪值，輪值中
    、晚班時，由被上訴人發給夜點費（下稱系爭夜點費）。嗣
    上訴人分別於如附表二所示「離職日期」欄所示之日期退休
    生效，因被上訴人所給付之退休金，未將系爭夜點費列入平
    均工資計算，致分別短付上訴人如附表二「應補發退休金」
    欄所示之退休金等情。爰依兩造間之勞動契約之法律關係，
    求為命被上訴人應分別給付上訴人戊○○、丙○○、癸○○
    、甲○○、壬○○、辛○○、丁○○、乙○○、庚○○各如
    附表一所示之金額，及各自附表一所示利息起算日起至清償
    日止，按週年利率百分之5 計算之利息之判決（原審為上訴
    人全部敗訴之判決，上訴人提起上訴。另原審駁回原審原告
    葉定坤之請求部分，葉定坤未聲明不服而告確定）。於本院
    聲明：(一)原判決關於駁回上訴人後開第(二)項之訴部分廢棄。
    (二)被上訴人應分別給付上訴人戊○○、丙○○、癸○○、甲
    ○○、壬○○、辛○○、丁○○、乙○○、庚○○各如附表
    一所示之金額及利息起算日起至清償日止，按週年利率百分
    之5 計算之利息。
二、被上訴人則以：被上訴人所發之系爭夜點費係屬於福利性、
    恩惠性之給與，非勞務之對價。又依修正前勞動基準法（下
    稱勞基法）施行細則第10條第9 款規定，夜點費不屬於經常
    性給與，故不屬工資，該條規定雖予刪除，其目的在防雇主
    巧立名目，上訴人並無巧立名目之情形，應適用修正前之上
    開法條之規定。另上訴人退休前所屬台灣石油工會與被上訴
    人於67年12月19日簽訂團體協約，約定正常工作報酬由被上
    訴人按政府規定發給，系爭夜點費非經常性給與，亦未報經
    濟部核可列入平均工資，自不應列入平均工資計算，上訴人
    既屬該工會會員，自應受該團體協約內容之拘束等語，資以
    抗辯。於本院聲明：上訴駁回。
三、兩造不爭執事項：
  (一)上訴人各於如附表二「到職日期」欄所示日期受僱於被上訴
    人，工作型態採日班、小夜班、大夜班三班輪值，輪值中、
    晚班時，由被上訴人發給系爭夜點費。嗣上訴人分別於如附
    表二所示「離職日期」欄所示之日期退休生效。
  (二)若系爭夜點費列入平均工資計算，被上訴人應補發上訴人之
    退休金差額，均如附表二所示金額即附表一所示金額。有中
    國石油公司書函、個人薪資查詢、工作人員薪津表、石化事
    業部退休金計算清冊、大林煉油廠平均工資計算表、中國石
    油公司煉製事業部退休金計算清單等為證。
  (三)勞基法所指平均工資，應具有「勞務對價」及「經常性給與
    」之性質。
四、兩造爭執事項：
  (一)系爭夜點費應否計入計算平均工資？即系爭夜點費是否為上
    訴人之工作對價？是否為經常性給與？
  (二)上訴人是否應受被上訴人與臺灣石油工會於67年12月19 日
    所簽定團體協約內容拘束？如受拘束，系爭夜點費應否列入
    平均工資計算？
五、系爭夜點費應否計入計算平均工資？即系爭夜點費是否為上
    訴人工作之對價？是否為經常性之給與？
  (一)按工資：謂勞工因工作而獲得之報酬，包括工資、薪金及按
    計時、計日、計月、計件以現金或實物等方式給付之獎金、
    津貼及其他任何名義之經常性給與均屬之。」，此為勞基法
    第2 條第3 款所明定，則依該條款就工資之定義觀之，於認
    定何項給付屬於工資，係以是否為具有「勞工因提供勞務所
    得之報酬即勞務對價」及「經常性之給與」之性質而定，而
    於判斷給付是否為「勞務之對價」及「經常性之給與」，應
    依一般交易觀念決之，至於其給付名稱如何，在非所問。
  (三)上訴人受僱於被上訴人之工作時間係採24小時3 班制輪值，
    分日班、小夜班及大夜班。日班約自上午8 時至下午4 時；
    小夜班約自下午4 時至晚上12時；大夜班則約自晚上12時至
    上午8 時，此一工作型態，於上訴人受僱時即知悉並同意依
    日班、小夜班、大夜班之3 班制為輪值，不論係輪值日班、
    小夜班、大夜班，各班工作性質、地點、環境皆屬相同，上
    訴人輪值各班之比例亦相同，僅服勤時間不同。至於系爭夜
    點費之金額為固定，輪值小夜班人員可領取150 元之夜點費
    ，輪值大夜班人員可領取300 元之夜點費，不因作業種類有
    所差別，如未實際輪值夜班或經被上訴人公司同意由他人代
    班者，即不得領取夜點費。則系爭夜點費之核發，既係輪值
    小夜班、大夜班之勞工始得領取，而輪值小夜班、大夜班又
    已成為被上訴人公司固定之工作制度，故系爭夜點費之給與
    ，已成為兩造間因特定工作條件，所形成固定常態工作中勞
    工可取得之給與，為上訴人因經常性提供勞務所得之報酬，
    即具有「勞務對價性」及「經常性給與」之性質，應屬工資
    。況於夜間工作，不利於勞工之生活及健康，故就工作內容
    相同之日班及大、小夜班勞工，給予不同之工資，應屬合理
    ，亦不違反勞基法關於薪資平等原則之規定，則系爭夜點費
    應屬工資之性質，堪可認定。被上訴人辯稱系爭夜點費之發
    給，並非勞工工作之對價，且不是經常性之給與云云，不足
    採信。
  (三)被上訴人抗辯：被上訴人在50年間即訂有「中國石油股份有
    限公司高雄煉油廠夜點費點心費值宿費支給辦法」，40年間
    亦訂有「中國石油股份有限公司高雄港輸油站工員加班及報
    支誤餐費夜點費辦法」，另在37年間即有發放夜間點心費之
    相關規定，則依歷史源由，足認系爭夜點費係夜間點心費，
    先前係提供牛奶等食物，嗣後才改發金錢，係考量輪值大、
    小夜班員工因恐上、下班時間離正常三餐時間較久，被上訴
    人為體恤勞工於夜間工作而為福利性、恩惠性之給與，並非
    具有勞務對價性云云。惟查，是否為勞務之對價，應以該給
    付是否為勞務之報償而定，縱係食物之給付，若為勞務之報
    償，即屬勞務之對價，且若並為經常性給與，即屬工資，系
    爭夜點費係勞務之對價，已於前述，被上訴人上開抗辯，自
    無可採。
  (四)被上訴人又辯以：夜點費之發給，如屬勞務之對價，一般均
    會隨作業種類及複雜性、學經歷、技能、勞力度、勞心度、
    年資、職級等不同而有多寡之差異，惟本件無論上訴人退休
    前之工作單位及薪點如何，每次輪值小夜班、大夜班，均各
    支領夜點費150 元、300 元，被上訴人為體恤勞工於夜間工
    作而為福利性、恩惠性之給與，並非具有勞務對價性之工資
    云云。惟查，工資報酬中某些項目如伙食津貼、交通津貼等
    ，並不因經驗、學歷、技能、勞力度、勞心度、年資、職級
    不同而有差異，均係給予相同數額，即係採取一致性之給付
    。即並非一致性之給付即非屬勞務之對價，被上訴人以此抗
    辯稱系爭夜點費僅係福利性、恩惠性之給與，不具勞務對價
    性云云，自無可取。
  (五)被上訴人復抗辯：依勞基法第39條前段規定，員工於例假、
    休假日工作者，夜點費亦不加倍發給，足見夜點費不具經常
    性云云。惟查，工資報酬中項目如伙食津貼、交通津貼，上
    訴人於例假日、休假日工作時，被上訴人亦未加倍發給，故
    尚難以例假日不加倍發給夜點費，即認系爭夜點費不屬於工
    資。被上訴人此部分所辯，亦不足採。
  (六)被上訴人又抗辯：其就員工之薪給，係採「單一薪資用人費
    率制度」及「工作品評制度」，藉綜合評量其內部不同性質
    職位之工作價值，按其職位列等核發工資，而於辦理評價工
    作時，考量員工之體能及工作環境，其中體能乃包括「心力
    」及「體力」等因素，工作環境部分則包括「工作場所」及
    「危險性」等因素等情，其核發員工職位列等之薪資時，已
    將員工於夜間工作輪班時之心力、體力及危險性等因素評量
    在內，則系爭夜點費純係被上訴人單方在工資外所另給與之
    恩惠性給付，顯具福利、勉勵、恩惠之性質，並無勞務對價
    性云云。惟查，系爭夜點費之核發，既係輪值小夜班、大夜
    班始得領取，且其金額不因工作內容或職階而有不同，乃係
    因環境、時間等特殊工作條件而對員工增加給與之給付，本
    質上即屬勞務對價，被上訴人以上開事由抗辯系爭夜點費非
    勞務之對價，委無可取。
  (七)被上訴人復抗辯：其並無假藉夜點費之名，規避退休金之給
    付，自應適用修正前勞基法施行細則第10條第9 款規定，將
    夜點費排除於經常性給與之外，故系爭夜點費並非工資云云
    。惟查，修正前勞基法施行細則第10條第9 款雖將「差旅費
    、差旅津貼、交際費、夜點費及誤餐費等」排除於同法第2
    條第3 款所稱之其他任何名義之經常性給與以外，然該條款
    規定之差旅費及交際費，因屬不確定之事項所支出，故可認
    並非經常性之給與。至於夜點費部分，從該條款所稱之夜點
    費與誤餐費同列，而誤餐費既屬恩惠性及非經常性之給與性
    質，則夜點費應屬同一性質，亦即該條款所稱之夜點費及誤
    餐費，係指雇主為體恤勞工於夜間工作而給與之夜間點心費
    ，或勞工因執行職務延誤正常用餐時間，另外給與之餐費，
    且非經常性者。而系爭夜點費係屬勞工之工作對價，且具經
    常性，已如上述，與該條款所稱之「夜點費」顯不相同。自
    尚難以系爭夜點費與修正前勞基法施行細則第10條第9 款規
    定之「夜點費」係使用同一名稱，遽將系爭夜點費排除於勞
    基法第2 條第3 款所定經常性給與之外。況勞基法施行細則
    於94年6 月14日修正時，已將第10條第9 款有關夜點費及誤
    餐費之規定刪除，則夜點費是否為工資，自應個案認定，非
    由名稱而定其是否為工資。故縱被上訴人本無規避給付退休
    金之意，但其援引修正前勞基法施行細則第10條第9 款之規
    定，抗辯系爭夜點費並非經常性之給與，非屬工資云云，自
    不足採。
  (八)被上訴人又提出行政院勞工委員會（下稱勞委會）94年6 月
    20日勞動2 字第0940032710號函文稱：「事業單位發給之夜
    點費如係雇主為體恤夜間工作輪班之勞工，給與購買點心之
    費用，‧‧‧，則非屬該法所稱之工資」等語，抗辯該函已
    明顯將雇主所發給勞工「購買點心之費用」予以排除在工資
    之外，系爭夜點費確屬「購買點心之費用」云云。惟查，系
    爭夜點費係屬勞工之工作對價，且具經常性，已如上述，此
    與勞委會上開函文單純所稱之「購買點心之費用」顯不相同
    ，則被上訴人以該上開函文認定系爭夜點費非屬工資云云，
    亦無可取。
  (九)被上訴人所援引台灣高等法院94度勞上易字第91號判決、台
    灣台北地方法院95年度勞訴字第25號判決均認定被上訴人公
    司所屬退休員工，不得將被上訴人公司所發給之夜點費列入
    平均工資計算為據，抗辯：系爭夜點費不可列入工資計算云
    云。惟查，另案法院之判決係就個案之認定，對本件訴訟，
    並無法律上之拘束力，被上訴人以此抗辯委無可採。
六、上訴人是否應受被上訴人與臺灣石油工會於67年12月19日所
    簽定團體協約內容拘束？如受拘束，系爭夜點費應否列入平
    均工資計算？
  (一)被上訴人雖抗辯：其與上訴人所屬之台灣石油工會曾於67年
    12月19日簽訂系爭團體協約，依該協約第16條之約定，台灣
    石油工會會員之正常工作報酬，由被上訴人按政府規定之標
    準，每月按期發給，而被上訴人係屬國營事業，工資自應優
    先適用國營事業管理法之規定，則依該法第14條之規定，自
    不得將夜點費列入平均工資計算云云。惟查，依系爭團體協
    約第2 條約定，該協約有效期間為3 年，則系爭團體協約有
    效期間早已屆滿。雖被上訴人另抗辯：其與台灣石油工會嗣
    雖未再簽訂團體協約，惟依團體協約法第17條規定：「團體
    協約已屆期滿，新團體協約尚未訂立時，於勞動契約另為約
    定前，原團體協約關於勞動條件之規定仍繼續為該團體協約
    關係人之勞動契約之內容。」，故系爭團體協約之效力可繼
    續延續至今，而上訴人均屬該工會之會員，自應受系爭團體
    協約之拘束云云。惟查，依團體協約法第17條之規定，系爭
    團體協約是否有延續效力，須視系爭團體協約是否已有效成
    立為前提，而團體協約法第3 條已規定：「勞資團體之代表
    機關，非依其團體章程之規定、或依其團員大會或代表大會
    之決議、或受其團體全團團員各個所授與特別書面之委任，
    不得以其團體之名義締結團體協約。違反前項規定所締結之
    團體協約，非得其團員大會之追認不發生效力。」，則團體
    協約若非依其團體章程之規定、或依其團員大會或代表大會
    之決議、或受其團體全團團員各個所授與特別書面之委任，
    自不得以其團體之名義締結團體協約，違反此一規定者，其
    所締結之團體協約，非得其團員大會之追認不發生效力。而
    上訴人既已否認被上訴人所提出系爭團體協約之效力，自應
    由被上訴人就其主張系爭團體協約已由其公司與台灣石油工
    會代表，依其團體章程之規定、或依其團員大會或代表大會
    之決議、或受其團體全團團員各個所授與特別書面之委任而
    締結之事實；或系爭團協約已得其團員大會之追認等事實，
    負舉證之責。惟被上訴人並未能舉證以實其說，尚難認系爭
    團體協約已發生效力，被上訴人另抗辯上訴人應先就系爭團
    體協約未依上開程序而締結或未得其團員大會之追認之事實
    ，負舉證之責云云，委無可取。是上訴人主張其不受系爭團
    體協約之拘束等情，應屬可採。
  (二)又按勞基法第1 條規定：「為規定勞動條件最低標準，保障
    勞工權益，加強勞雇關係，促進社會與經濟發展，特制定本
    法；本法未規定者，適用其他法律之規定。雇主與勞工所訂
    勞動條件，不得低於本法所定之最低標準。」，故縱依系爭
    團體協約第16條約定台灣石油工會會員之正常工作報酬，係
    由被上訴人公司按「政府規定之標準」，每月按期發放，則
    在勞基法於73年7 月30日公布，同年8 月1 日施行後，所謂
    「政府規定之標準」，即應指勞基法規定之標準，此由被上
    訴人所引「經濟部所屬事業人員退休、撫恤及資遣辦法」第
    3 條後段規定：「平均工資依勞動基準法有關規定辦理」自
    明。而被上訴人雖抗辯依「經濟部所屬事業人員退休、撫恤
    及資遣辦法」之作業手冊規定，夜點費非屬得列入平均工資
    計算之項目云云。惟查，系爭夜點費具有「勞務對價性」及
    「經常性給與」之性質，應屬工資，及被上訴人援引修正前
    勞基法施行細則第10條第9 款規定，抗辯夜點費非屬經常性
    之給與云云，並非可採，均已詳如上述，則被上訴人依國營
    事業管理法第14條之規定，抗辯系爭夜點費不得列入工資計
    算云云，亦非可取。
  (三)從而，被上訴人以上訴人係台灣石油工會之會員，應受系爭
    團體協約所拘束，不得再主張夜點費列入平均工資計算退休
    金云云，亦難採信。縱認被上訴人抗辯上訴人仍應受系爭團
    體協約之拘束等情為真，惟上開團體協約法第17條係規定在
    新團體協約訂立前，原團體協約關於「勞動條件」之規定仍
    繼續有效，如前所述。而本件系爭夜點費，被上訴人已給付
    上訴人，僅系爭夜點費之性質是否為「勞務之對價」及「經
    常性給與」是否即工資，兩造有爭議，此非「勞動條件」之
    規定之情事，故被上訴人援引其與台灣石油工會前所訂立之
    系爭團體協約第16條之約定主張不得將系爭夜點費列入平均
    工資計算云云，顯非可採。
七、綜上所述，系爭夜點費既屬上訴人因工作而獲得之經常性報
    酬，且具有勞務對價性，而屬工資之一部分，則上訴人以被
    上訴人未將系爭夜點費計入平均工資內計算渠等之退休金為
    由，本於退休金請求權之法律關係，請求被上訴人應分別給
    付上訴人如附表一「應付金額」欄所示之金額，及各自附表
    一「利息起算日」欄所示之日起至清償日止，按週年利率百
    分之5 計算之利息，為有理由，應予准許。原審為上訴人敗
    訴之判決，尚有未洽。上訴意旨指摘原判決不當，求予廢棄
    改判，為有理由。爰由本院予以廢棄改判，如主文第二項所
    示。
八、據上論結，本件上訴為有理由，依民事訴訟法第450 條、第
    78 條 ，判決如主文。
中    華    民    國    95    年    8     月    30    日
                            勞工法庭
                                審判長法官  張國彬
                                法      官  吳登輝
                                法      官  簡色嬌
以上正本證明與原本無異。
本件不得上訴。
中    華    民    國    95    年    8     月    30    日
                                書  記  官  黃一秋
附表一：
┌────┬─────────────┬─────┐
│上訴人  │被上訴人應給付金額        │利息起算日│
│        │      （新台幣）          │  (民國)  │
├────┼─────────────┼─────┤
│戊○○  │玖萬柒仟捌佰參拾參元      │ 94.2.1   │
├────┼─────────────┼─────┤
│丙○○  │壹拾伍萬玖仟陸佰捌拾壹元  │ 90.8.1   │
├────┼─────────────┼─────┤
│癸○○  │壹拾伍萬貳千肆佰參拾參元  │ 91.2.1   │
├────┼─────────────┼─────┤
│甲○○  │壹拾伍萬參仟陸佰零肆元    │ 94.8.1   │
├────┼─────────────┼─────┤
│壬○○  │壹拾伍萬陸仟柒佰捌拾伍元  │ 94.1.1   │
├────┼─────────────┼─────┤
│辛○○  │壹拾伍萬壹仟捌佰伍拾肆元  │ 94.8.1   │
├────┼─────────────┼─────┤
│丁○○  │壹拾肆萬玖仟壹佰伍拾捌元  │ 94.6.1   │
├────┼─────────────┼─────┤
│乙○○  │壹拾參萬貳仟柒佰零肆元    │ 90.5.2   │
├────┼─────────────┼─────┤
│庚○○  │壹拾伍萬壹仟壹佰壹拾柒元  │ 94.8.1   │
└────┴─────────────┴─────┘
附表二：
┌─────┬────────────────┐
│姓名      │戊○○                          │
├─────┼────────────────┤
│到職日期  │民國55年12月1日                 │
├─────┼────────────────┤
│離職日期  │民國94年1月1日                  │
├─────┼────────────────┤
│任職期間  │38年1月                         │
│          │勞基法施行前任期：17年8月       │
│          │勞基法施行後任期：20年5月       │
├─────┼────────────────┤
│退休金基數│勞基法施行前：33.33基數         │
│          │勞基法施行後：13.67基數         │
├─────┼────────────────┤
│應補發    │                                │
│退休金    │      97,833元                  │
└─────┴────────────────┘
┌─────┬────────────────┐
│姓名      │丙○○                          │
├─────┼────────────────┤
│到職日期  │民國58年2月15日                 │
├─────┼────────────────┤
│離職日期  │民國90年7月1日                  │
├─────┼────────────────┤
│任職期間  │35年4月17日                     │
│          │勞基法施行前任期：18年5月17日   │
│          │勞基法施行後任期：16年11月      │
├─────┼────────────────┤
│退休金基數│勞基法施行前：31.75 基數        │
│          │勞基法施行後：13.25基數         │
├─────┼────────────────┤
│應補發    │                                │
│退休金    │ 159,681元                      │
└─────┴────────────────┘
┌─────┬────────────────┐
│姓名      │癸○○                          │
├─────┼────────────────┤
│到職日期  │民國53年12月12日                │
├─────┼────────────────┤
│離職日期  │民國91年1月1日                  │
├─────┼────────────────┤
│任職期間  │37年20日                        │
│          │勞基法施行前任期：19年7 月20日  │
│          │勞基法施行後任期：17年5月       │
├─────┼────────────────┤
│退休金基數│勞基法施行前：32.33基數         │
│          │勞基法施行後：12.67基數         │
├─────┼────────────────┤
│應補發    │                                │
│退休金    │          152,433元             │
└─────┴────────────────┘
┌─────┬────────────────┐
│姓名      │甲○○                          │
├─────┼────────────────┤
│到職日期  │民國52年10月20日                │
├─────┼────────────────┤
│離職日期  │民國94年7月1日                  │
├─────┼────────────────┤
│任職期間  │40年8月12日                     │
│          │勞基法施行前任期：20年9 月12日  │
│          │勞基法施行後任期：19年11月      │
├─────┼────────────────┤
│退休金基數│勞基法施行前：32.92基數         │
│          │勞基法施行後：12.08基數         │
├─────┼────────────────┤
│應補發    │                                │
│退休金    │         153,604元              │
└─────┴────────────────┘
┌─────┬────────────────┐
│姓名      │壬○○                          │
├─────┼────────────────┤
│到職日期  │民國57年3月7日                  │
├─────┼────────────────┤
│離職日期  │民國93年12月1日                 │
├─────┼────────────────┤
│任職期間  │36年8月25日                     │
│          │勞基法施行前任期：16年4 月25日  │
│          │勞基法施行後任期：20年4 月      │
├─────┼────────────────┤
│退休金基數│勞基法施行前：30.7基數          │
│          │勞基法施行後：14.3基數          │
├─────┼────────────────┤
│應補發    │                                │
│退休金    │         156,785元              │
└─────┴────────────────┘
┌─────┬────────────────┐
│姓名      │辛○○                          │
├─────┼────────────────┤
│到職日期  │民國51年7月7日                  │
├─────┼────────────────┤
│離職日期  │民國94年7月1日                  │
├─────┼────────────────┤
│任職期間  │42年11月25日                    │
│          │勞基法施行前任期：22年25日      │
│          │勞基法施行後任期：20年11月      │
├─────┼────────────────┤
│退休金基數│勞基法施行前：33.54基數         │
│          │勞基法施行後：11.46基數         │
├─────┼────────────────┤
│應補發    │                                │
│退休金    │         151,854元              │
└─────┴────────────────┘
┌─────┬────────────────┐
│姓名      │丁○○                          │
├─────┼────────────────┤
│到職日期  │民國54年11月2日                 │
├─────┼────────────────┤
│離職日期  │民國94年5月1日                  │
├─────┼────────────────┤
│任職期間  │39年4月27 日                    │
│          │勞基法施行前任期：18年7月27日   │
│          │勞基法施行後任期：20年9月       │
├─────┼────────────────┤
│退休金基數│勞基法施行前：31.83基數         │
│          │勞基法施行後：13.17基數         │
├─────┼────────────────┤
│應補發    │                                │
│退休金    │         149,158元              │
└─────┴────────────────┘
┌─────┬────────────────┐
│姓名      │乙○○                          │
├─────┼────────────────┤
│到職日期  │民國64年9月15日                 │
├─────┼────────────────┤
│離職日期  │民國90年4月1日                  │
├─────┼────────────────┤
│任職期間  │27年6月17日                     │
│          │勞基法施行前任期：10年10月17日  │
│          │勞基法施行後任期：16年8 月      │
├─────┼────────────────┤
│退休金基數│勞基法施行前：21.83基數         │
│          │勞基法施行後：21.17基數         │
├─────┼────────────────┤
│應補發    │                                │
│退休金    │          132,704元             │
└─────┴────────────────┘
┌─────┬────────────────┐
│姓名      │庚○○                          │
├─────┼────────────────┤
│到職日期  │民國59年12月9日                 │
├─────┼────────────────┤
│離職日期  │民國94年7月1日                  │
├─────┼────────────────┤
│任職期間  │36年6月23日                     │
│          │勞基法施行前任期：15年7月23日   │
│          │勞基法施行後任期：20年11月      │
├─────┼────────────────┤
│退休金基數│勞基法施行前：30.33基數         │
│          │勞基法施行後：14.67基數         │
├─────┼────────────────┤
│應補發    │                                │
│退休金    │          151,117元             │
└─────┴────────────────┘


司法院資訊處製作；財團法人民間司法改革基金會備份。
